臺灣高雄地方法院刑事判決　　　　　　　　　　　　九十二年度訴字第二四六一號
　　公　訴　人　臺灣高雄地方法院檢察署檢察官
　　被　　　告　乙○○
右列被告因偽造文書等案件，經檢察官提起公訴（九十二年度偵字第五七七六號），
嗣因被告就被訴事實為有罪之陳述，並聽取當事人之意見後，改由受命法官依簡式審
判程序審理，判決如左：
    主  文
乙○○行使偽造私文書，足以生損害於他人，處有期徒刑參月，如易科罰金，以參佰
元折算壹日。民國九十一年二月二十日在順興輪胎有限公司消費之簽帳單特約商店存
根聯上偽造「汪唐玉英」署名壹枚，沒收。
    事  實
一、乙○○於民國九十一年二月二十日八時四十分許，在高雄縣岡山鎮火車站附近拾
    獲丙○○○所失竊之皮包一只，內有丙○○○所有之中國信託商業銀行卡號為0
    000－0000－0000－0000號之信用卡、身分證、健保卡及不詳銀
    行之提款卡各乙枚後，竟意圖為自己不法之所有，變異持有為所有之意思，予以
    侵吞入己外，並基於行使偽造私文書之犯意及意圖為自己不法所有之詐欺概括犯
    意，於同日九時二十三分許，持丙○○○之身分證及上開信用卡，至高雄縣岡山
    鎮○○路二十號甲○○（另由檢察官為不起訴處分）所經營之順興輪胎有限公司
    ，佯稱丙○○○係其母親，致甲○○陷於錯誤，而同意乙○○以丙○○○之該中
    國信託信用卡刷卡支付其向何漢釗（另由檢察官為不起訴處分）所租得之車牌號
    碼為ＸＸ三五０九號自小客車汽車修護費用，共計新台幣（下同）三萬二千四百
    元，乙○○在一式二聯之簽帳單（包括顧客收執聯、特約商店存根聯）上偽簽「
    汪唐玉英」之署名（經複寫後計有二枚署名），再持該偽造之簽帳單向甲○○行
    使，而獲得免予支上開修護費用之財產上不法利益，足生損害於汪唐玉英、甲○○及中國信託商業銀行；復於同月二十五日，再至上開順興輪胎有限公司，欲以
    同一手法刷卡支付汽車維修費用時，因丙○○○已將該卡掛失，致未得逞。嗣丙○○○發現被盜刷後報警而循線查獲。
二、案經高雄縣警察局岡山分局報由臺灣高雄地方法院檢察署檢察官偵查起訴。
    理  由
壹、程序方面：
    按本件被告所犯係死刑、無期徒刑、最輕本刑為三年以上有期徒刑以外之罪，其
    於準備程序就前揭被訴事實為有罪之陳述，經受命法官告知簡式審判程序之旨，
    並聽取當事人之意見後，本院認無不得或不宜改依簡式審判程序進行之處，爰依
    刑事訴訟法第二百七十三條之一第一項、第二百八十四條之一，裁定本件由受命
    法官獨任進行簡式審判程序，合先敘明。
貳、實體方面：
  一、右揭犯罪事實業據被告於偵查中、本院準備程序及審理時均坦承不諱，核與被
      害人丙○○○於警詢時之指述及甲○○、何漢釗於警詢、偵查中之供證情節大
      致相符，復有冒用明細表、小客車租賃定型化契約各一紙附卷可證，本件事證
      明確，被告犯行應可認定。
  二、按持卡人持信用卡刷卡消費而於簽帳單上簽名，乃表示持卡人確認刷卡消費之
      項目及金額之意，亦屬刑法上之私文書，故行為人冒用他人名義於信用卡簽帳
      單上簽名，非僅構成刑法第二百十七條第一項之偽造署押罪，應構成刑法第二
      百十條之偽造私文書罪，行為人在偽造簽帳單之後，持向特約商店行使，自屬
      行使偽造私文書之行為。
  三、被告拾獲丙○○○所失竊之皮包一只（內有丙○○○所有之中國信託商業銀行
      卡號為0000－0000－0000－0000號之信用卡、身分證、健保
      卡及不詳銀行之提款卡各乙枚）後，侵占入己，係犯刑法第三百三十七條侵占
      遺失物罪；被告持上開信用卡於九十一年二月二十日簽帳消費時，在一式二聯
      之簽帳單上偽造『汪唐玉英』署名後，並將特約商店存根聯交予特約商店，係
      犯同法第二百十六條、第二百十條之行使偽造私文書罪，其因此致順興輪胎有
      限公司之甲○○陷於錯誤，而由被告以丙○○○之上開信用卡刷卡支付其向何
      漢釗所租得自小客車之汽車修護費用，係犯同法第三百三十九條第二項詐欺得
      利既遂罪；被告於同月二十五日，再至上開順興輪胎有限公司，欲以同一手法
      刷卡支付汽車維修費用時，因丙○○○已將該卡掛失，致未得逞部分，因被告
      並未在簽帳單上偽造『汪唐玉英』署名，此業據被告於本院準備程序中陳述明
      確，並不構同法第二百十六條、第二百十條之行使偽造私文書罪，而係構成刑
      法第三百三十九條第二、三項之詐欺得利未遂罪。故核被告所為係犯刑法第二
      百十六條、第二百十條之行使偽造私文書罪、三百三十七條之侵占遺失物罪、
      第三百三十九條第二項、第三項之詐欺得利既遂罪、詐欺得利未遂罪。被告於
      簽帳單上偽造署名之行為係偽造私文書之部分行為，而其偽造後持以行使，偽
      造之低度行為為行使之高度行為所吸收，均不另論罪。又被告詐欺得利既遂、
      詐欺得利未遂二次之犯行，時間緊接，犯罪構成要件相同，顯係出於概括之犯
      意為之，為連續犯，應依刑法第五十六條之規定論以一詐欺取財既遂罪，並加
      重其刑。再侵占遺失物、行使偽造私文書罪、連續詐欺取財三罪間，均有方法
      目的之牽連關係，為牽連犯，應依刑法第五十五條規定，從一重之行使偽造私
      文書罪論處。公訴人認被告致順興輪胎有限公司之甲○○陷於錯誤，而由被告
      以丙○○○之上開信用卡刷卡支付其向何漢釗所租得自小客車之汽車修護費用
      ，係犯同法第三百三十九條第一項詐欺取財既遂罪，即有未洽，已如上開所述
      ，惟起訴基本事實同一，爰依法變更起訴法條，併此敘明。另公訴人認被告先
      後二次行使偽造私文書及詐欺取財犯行，時間緊接，犯罪構成要件相同，顯係
      出於概括之犯意為之，為連續犯，應依刑法第五十六條之規定論以一罪，並加
      重其刑；再其所犯行使偽造私文書與詐欺取財二罪間，有方法目的之牽連關係
      ，請依牽連犯規定從一重處斷；再其侵占遺失物與行使偽造私文書詐欺取財罪
      間，犯意個別，罪名互異，應分論併罰云云，即有未洽，已如上開所述，附此
      敘明。本院審酌被告除有恐嚇取財前科外，別無其他前科紀錄，素行尚佳，其
      適值青壯之年，不思以正當方式獲取財物，貪圖私利，竟侵占他人信用卡，並
      持之以消費，擾亂金融秩序，並損害他人財產法益，自應受相當之刑事非難，
      惟念其犯後坦承犯行，態度良好等一切情狀，量處如主文所示之刑，並諭知易
      科罰金折算標準以示懲戒。被告於九十一年二月二十日在順興輪胎有限公司消
      費三萬二千四百元而偽造署名為「汪唐玉英」之簽帳單客戶收執聯一張，並未
      扣案，且被告於本院準備程序時陳稱均已丟棄，而不存在，故該聯之簽帳單及
      偽造之署名，自無庸為沒收之諭知。至該偽造署名為「汪唐玉英」之簽帳單特
      約商店存根聯一張，因已交付該順興輪胎有限公司，而非屬被告所有，自無從
      為沒收之諭知，惟其上偽造「汪唐玉英」署名一枚，不問屬於犯人與否，應依
      刑法第二百十九條之規定，宣告沒收之。
參、據上論斷，應依刑事訴訟法第二百七十三條之一第一項、第二百八十四條之一、
    第二百九十九條第一項前段、第三百條，刑法第五十六條、刑法第二百十條、第
    二百十六條、第三百三十九條第二項、第五十五條、第四十一條第一項、第二百
    十九條，罰金罰鍰提高標準條例第一條前條、第二條，判決如主文。
中      華      民      國    九十三    年      三      月      五      日
                                  臺灣高雄地方法院刑事第十三庭
                                      法  官   曾吉雄
右正本證明與原本無異。
如不服本判決，應於判決送達後十日內，向本院提出上訴狀。
                                      書記官    唐美玲
中    華    民    國    九十三    年      三       月        五        日
本件論罪科刑法條：
刑法第二百一十條：
偽造、變造私文書，足以生損害於公眾或他人者，處五年以下有期徒刑。
刑法第二百十六條：
行使第二百十條至第二百十五條之文書者，依偽造、變造文書或登載不實事項或使登
載不實事項之規定處斷。
刑法第三百三十七條：
意圖為自己或第三人不法之所有，而侵占遺失物、漂流物或其他離本人所持有之物者
，處五百元以下罰金。
刑法第三百三十九條：
意圖為自己或第三人不法之所有，以詐術使人將本人或第三人之物交付者，處五年以
下有期徒刑、拘役或科或併科一千元以下罰金。
以前項方法得財產上不法之利益或使第三人得之者，亦同。
前二項之未遂犯罰之。
